【裁判字號】    95,易,1838
【裁判日期】    951207
【裁判案由】    公然侮辱
【裁判全文】
臺灣臺北地方法院刑事判決              95年度易字第1838號
公  訴  人  臺灣臺北地方法院檢察署檢察官
被      告  乙○○
上列被告因公然侮辱案件，經檢察官提起公訴（95年度調偵字第
502號），本院判決如下：
    主  文
乙○○公然侮辱人，處拘役參拾日，如易科罰金，以銀元參佰元
即新台幣玖佰元折算壹日。
    事  實
一、乙○○與甲○○為鄰居關係，其2人均係台北縣新店市○○
    ○街「新坡儷景社區」之住戶，因清除停車位物品一事發生
    爭執，詎乙○○竟基於公然侮辱之犯意，於民國94年12月12
    日19時許，在不特定人得以出入之「新坡儷景社區」電梯外
    大廳，公然以「我操妳娘的B」之不堪入耳言詞辱罵甲○○
    。
二、案經甲○○訴請台灣台北地方法院檢察署檢察官偵查起訴。
    理  由
壹、程序方面：
    按被告以外之人於審判外之言詞或書面陳述，除法律有規定
    者外，不得作為證據；又被告以外之人於審判外之陳述，雖
    不符合同法第159條之1至第159條之4之規定，但經當事人於
    審判程序同意作為證據，法院審酌該言詞陳述或書面陳述作
    成時之情況，認為適當者，亦得為證據。當事人、代理人或
    辯護人於法院調查證據時，知有第159條第1項不得為證據之
    情形，而未於言詞辯論終結前聲明異議者，視為有前項之同
    意，刑事訴訟法第159條第1項及第159條之5分別定有明文。
    查本判決下列所引用之各該被告以外之人於審判外之陳述（
    包含書面陳述），皆屬傳聞證據，惟被告乙○○雖知上開證
    據資料為傳聞證據，但於本院準備程序及審判期日中均表示
    無意見而不予爭執，且迄至言詞辯論終結前亦未再聲明異議
    ，本院審酌上開證據資料製作時之情況，尚無違法不當及證
    明力明顯過低之瑕疵，亦認為以之作為證據應屬適當，故揆
    諸前開規定，爰逕依刑事訴訟法第159條之5規定，認前揭證
    據資料均例外有證據能力，合先敘明。
貳、實體方面：
一、訊據被告固坦承有於上揭時地與告訴人甲○○因清除停車位
    物品一事發生爭執，惟矢口否認有何公然侮辱之犯行，辯稱
    ：我沒有罵告訴人「我操妳娘的B」這句話云云。經查：
  （一）上揭事實業據告訴人指述明確（見95年度他字第1286號
        卷第1、2、18至21頁），並經證人丙○○於本院審理時
        結證稱：94年12月12日晚上7點左右，我要去地下室倒
        垃圾，有經過社區大樓的電梯間，看到被告與告訴人在
        電梯外的公共空間吵架，被告在激動的情緒下罵告訴人
        母親的生殖器，我有聽到被告對告訴人罵「我操妳娘的
        B」，並用手指著告訴人，我對「我操妳媽的雞巴」這
        句話沒有印象，之後我就進電梯了，等我倒完垃圾上來
        ，他們兩人就不在那裡了等語（見本院卷第30、31頁）
        ，復有監視錄影光碟翻拍照片7幀在卷可稽（見本院卷
        第34至40頁），上開監視錄影光碟雖未錄取被告與告訴
        人對話之聲音及內容，然依該翻拍照片所示，被告確有
        於大樓電梯外之大廳，以手指著告訴人謾罵，而證人丙
        ○○適巧經過之情形，是證人丙○○所為之證述，自屬
        信而有徵，足徵被告確有以「我操妳娘的B」辱罵告訴
        人，公訴意旨雖敘及被告另向告訴人罵稱：「我操妳媽
        的雞巴」等語，然此部分事實尚屬不能證明，容有未洽
        。
  （二）按所謂侮辱乃對他人為有害於感情名譽之輕蔑表示，足
        使他人在精神上、心理上有感受到難堪或不快之虞者，
        亦即侮辱行為本身須具有侵害他人感情名譽之一般危險
        ，始足當之。又所謂公然，乃不特定人或多數人直接行
        以共見共聞之狀態，至於現場實際上有多少人聞見，均
        非所問，依此，被告向告訴人辱罵「我操妳娘的B」等
        語，衡諸一般社會通念，被告對告訴人所為之輕蔑表示
        ，已足使告訴人在精神上、心理上感受到難堪，且被告
        係於其與告訴人住處電梯外之大廳為之，該地點係屬大
        樓住戶得以自由進出之場所，業據證人丙○○證述明確
        （見本院卷第31頁背面），核其性質，自屬不特定人直
        接得以共見共聞之處所，從而，本件事證明確，被告公
        然侮辱之犯行，堪以認定。
二、論罪科刑部分：
  （一）查被告行為後，刑法施行法已於95年6 月14日增訂該法
        第1條之1規定，並自95年7月1日施行，其將刑法分則所
        定罰金之貨幣單位均改為新台幣，並分別提高為3 倍或
        30倍，又刑法第33條第5款關於罰金刑之規定、 第41條
        第1項關於易科罰金折算標準之規定，均已於94年2月2
        日修正公布，並同自95年7月1日施行，而95年7月1日施
        行之刑法第2條規定，係關於新舊法比較適用之準據法
        ，其本身無關行為可罰性要件之變更，故於95年7月1日
        前揭法律修正施行後，如有涉及比較新舊法之問題，即
        應逕依修正後刑法第2條第1項規定，為「從舊從輕」之
        比較（參見最高法院95年度第8次刑事庭會議決議意旨
        ）。茲分述如下：
      1.刑法分則編各罪所定罰金之貨幣單位原為銀元，且依修
        正前刑法第33條第5款規定，罰金刑為1銀元以上，而有
        關罰金倍數之調整及銀元與新台幣之折算標準，則定有
        「罰金罰鍰提高標準條例」及「現行法規所定貨幣單位
        折算新台幣條例」，除罰金以1銀元折算3元新台幣外，
        並將72年6月26日以前修正之刑法部分條文罰金數額提
        高2至10倍，其後修正者則不再提高倍數，修正後刑法
        第33 條第5款則將罰金刑提高為新台幣1千元以上，並
        以百元計算之，且因刑法第33條第5款所定罰金貨幣單
        位既已改為新台幣，刑法分則編各罪所定罰金之貨幣單
        位亦應配合修正為新台幣，且考量刑法修正施行後，不
        再適用「現行法規所定貨幣單位折算新台幣條例」，為
        使刑法分則編各罪所定罰金之最高數額與刑法修正前趨
        於一致，爰增訂刑法施行法第1條之1規定，將刑法分則
        編各罪所定罰金之貨幣單位均改為新台幣，並將72年6
        月26日以前修正之刑法部分條文罰金數額提高為30倍，
        其後修正者則提高為3倍，是以刑法分則編各罪所定罰
        金刑之最高數額，於上開規定修正後仍屬一致，並無不
        同，但其罰金刑之最低數額，則比修正前提高，自以修
        正前之規定對被告較為有利。
      2.修正後刑法第41條第1 項前段關於得易科罰金之折算標
        準，由「得以1元以上3元以下折算1日」 （依修正前罰
        金罰鍰提高標準條例第2 條【現已刪除】規定，就其原
        定數額提高為100倍折算1日， 則最高應以銀元300元折
        算1日，經折算為新台幣後， 應以新台幣900元折算為1
        日），提高為「以新台幣1千元、2千元或3千元折算1日
        」，是以修正前關於易科罰金之折算標準金額較低，自
        係對被告較為有利。
      3.準此而論，經綜合比較新舊法結果，應以修正前刑法對
        被告較為有利，自應整體依刑法第2條第1項前段規定，
        適用行為時之修正前刑法，合先敘明。
  （二）核被告所為，係犯刑法第309條第1項之公然侮辱罪。爰
        審酌被告僅因細故與告訴人發生爭執，即公然以上開不
        堪入耳之言詞辱罵告訴人，犯後猶飾詞卸責之態度，未
        見悔意及犯罪動機、手段、目的暨所生之危害等一切情
        狀，量處如主文所示之刑，並依修正前刑法第41條第1
        項前段規定，諭知易科罰金之折算標準，以資懲儆。
據上論斷，應依刑事訴訟法第299條第1項前段，刑法第2條第1項
前段、第309條第1項、修正前刑法第41條第1項前段，罰金罰鍰
提高標準條例第1條前段、修正前同條例第2條，現行法規所定貨
幣單位折算新台條例第2條，判決如主文。
本案經檢察官孫小萍到庭執行職務。
中    華    民    國    95    年    12    月    7     日
                  刑事第十三庭  審判長法官  黃雅君
                                      法官  李明益
                                      法官  鍾素鳳
以上正本證明與原本無異。
如不服本判決，應於送達後10日內，向本院提出上訴狀。
                                    書記官  陳鳳瀴
中    華    民    國    95    年    12    月    12    日
附錄本判決論罪之法條：
刑法第309條
    公然侮辱人者，處拘役或 3 百元以下罰金。
    以強暴犯前項之罪者，處1年以下有期徒刑、拘役或5百元以
    下罰金。


司法院資訊處製作；財團法人民間司法改革基金會備份。
